最高法院刑事判決　　　　　　　　　　　　　　　九十三年度台上字第四四二四號
　　上　訴　人　乙○○
　　選任辯護人　劉楷律師
　　上　訴　人　甲○○
右上訴人等因偽造文書案件，不服台灣高等法院中華民國九十三年四月二十七日第二
審更審判決（九十二年度上更(二)字第五一二號，起訴案號：台灣台北地方法院檢察署
八十六年度偵字第二二一０六、二四六八二號），提起上訴，本院判決如左：
    主  文
上訴駁回。
    理  由
按刑事訴訟法第三百七十七條規定，上訴於第三審法院，非以判決違背法令為理由，
不得為之。是提起第三審上訴，應以原判決違背法令為理由，係屬法定要件。如果上
訴理由書狀並未依據卷內訴訟資料，具體指摘原判決不適用何種法則或如何適用不當
，或所指摘原判決違法情事，顯與法律規定得為第三審上訴理由之違法情形，不相適
合時，均應認其上訴為違背法律上之程式，予以駁回。本件原判決認定上訴人乙○○
係台北市詮贏企業有限公司（下稱詮贏公司）登記名義負責人，負責該公司進口汽車
之銷售業務；上訴人甲○○為第一產物保險公司外務員，負責辦理新車檢驗及請領車
牌之工作。詮贏公司於民國八十五年十二月十六日，進口一九九七年份法拉利Ｆ三五
五型轎車一部。經任職於欣總中古車行之許再成，接洽其客戶即嘉義市慶昇眼鏡有限
公司（下稱慶昇公司）之負責人林文欽後，林文欽應允以慶昇公司名義買受。上訴人
等與詮贏公司之總經理柯輝（業經判刑確定），明知該進口車未通過行政院環境保
護署（下稱環保署）、經濟部能源委員會（下稱能委會）委託財團法人工業技術研究
院機械工業研究所（下稱機械工業研究所），所執行「交通工具空氣污染物暨噪音」
及「進口汽車耗能」二項檢測。竟為使慶昇公司順利領得該車之車牌，即基於共同犯
罪之意思聯絡。由乙○○、柯輝以新台幣（下同）二十萬元之代價，委託甲○○辦
理。先於八十六年一月七日，由柯輝將該車之進口與貨物稅完稅證明書一紙，及現
金二十萬元，交予乙○○；及由林文欽將慶昇公司之營利事業登記證、印章交予乙○
○後，轉交甲○○。甲○○即委由不詳姓名者以雷射彩色印表機印製之方法，接續偽
造「行政院環境保護署委託工業技術研究院機械工業研究所、12.、交通工具空氣
污染物暨噪音車型審驗管制章」（下稱環保署驗訖章），及「經濟部能源委員會委託
工業技術研究院機械工業研究所、12.、進口汽車耗能合格車型驗訖章」（下稱能
委會驗訖章）戮記，於前揭完稅證明書上，以表示該進口車已通過前述二項檢測。旋
由甲○○持向台北市監理處申領該車之ＣＬ─二二二二號牌照等情。因而撤銷第一審
判決，改判論處上訴人等共同行使偽造公文書，足以生損害於公眾及他人罪刑。已敘
明上開事實，業據乙○○於台北巿調查處，及柯輝於偵查中、第一審供陳綦詳，並
經證人許再成於原審之前審證述甚明。即甲○○亦供述：本件車輛之領牌係伊辦理，
該車輛未辦理環保及耗能測試等情。又前開完稅證明書上之環保署驗訖章、能委會驗
訖章戮記係屬偽造，業據證人即機械工業研究所之助理工程師陳嘉俊、副研究員曾文
丁證述明確，且有法務部調查局鑑定通知書、機械工業研究所函、環保署函、能委會
函，及前揭完稅證明書附卷可稽。復論述進口車輛如係經正常之檢驗，不須支付二十
萬元之費用。本件乙○○、柯輝不依正常程序驗車，而以二十萬元代價，委由甲○
○辦理領牌之手續，則其等對前開偽造公文書後持以行使犯行，有犯意聯絡及分擔犯
罪行為之實施甚明。因認事證明確，為其所憑之證據及認定之理由。並以上訴人等於
原審否認有前揭犯行，乙○○辯稱：辦理前開車輛領牌時，柯輝叫伊拿一包文件交
給「喬雄」，伊不知其內放有二十萬元；甲○○所辯：辦理系爭車輛之領牌手續時，
伊將空白之完稅證明書及系爭二十萬元交給劉培賢處理，該二十萬元係作為引用另一
家公司檢驗證明之分攤費用。前開偽造之戮記係劉培賢所為，伊並未參與犯行各等情
，為卸責之詞，不足採信，亦於理由內詳予指駁及說明。核其所為論斷，與卷內資料
相符，從形式觀察，並無認定事實不依證據或有何採證違背經驗法則、論理法則等違
法情形存在。上訴人等就行使偽造公文書部分之上訴意旨，乙○○略以：其未委託甲
○○偽造系爭環保署驗訖章、能委會驗訖章戮記，原審就甲○○、柯輝、許再成等
之供述未詳查究明，而認其共犯前開行使偽造公文書犯行，要有未合；甲○○略稱：
前開偽造之戮記係劉培賢所為，伊並未參與，原審就乙○○、許再成之供陳未詳加調
查釐清，而認其有前開犯行，即有未合各等情。惟由上所述，原判決已說明其就案內
所有證據，本於調查所得心證，分別定其取捨，而憑以認定上訴人等有前揭共同行使
偽造公文書犯行之依據及理由。至供述證據前後縱有差異，事實審法院斟酌其他證據
，本於經驗法則與論理法則，取其認為真實之一部，作為論罪之證據，自屬合法。又
原判決已於理由內說明乙○○於原審否認犯罪，犯罪後態度不佳，不宜宣告緩刑。且
請求緩刑，既不涉原判決違背法令之問題，自不得據為第三審上訴之適法理由。上訴
人等就行使偽造公文書部分之上訴意旨，乃徒就原判決明確論斷之事項，或原審採證
認事之職權行使，及不影響判決本旨之枝節問題，任意指摘，自與法律規定得為第三
審上訴理由之違法情形，不相適合。其等此部分上訴違背法律上之程式，應予駁回。
至上訴人等牽連所犯之使公務員登載不實罪部分，原審係依刑法第二百十四條論處，
核屬刑事訴訟法第三百七十六條第一款之案件。茲牽連之行使偽造公文書罪部分上訴
既不合法，自無從就該牽連之輕罪併為實體上審理，依刑事訴訟法第三百七十六條規
定，此部分既經第二審判決，自不得上訴於第三審法院。上訴人等復對此部分提起上
訴，顯非適法，應併予駁回。
據上論結，應依刑事訴訟法第三百九十五條前段，判決如主文。
中　　　華　　　民　　　國　　九十三　　年　　　八　　　月　　二十六　　日
                              最高法院刑事第六庭
                                  審判長法官  吳　雄　銘
                                        法官  石　木　欽
                                        法官  郭　毓　洲
                                        法官  吳　三　龍
                                        法官  陳　世　雄
      右正本證明與原本無異
                                              書  記  官
中　　　華　　　民　　　國　　九十三　　年　　　九　　　月　　　一　　　日
                                                                        Ｖ
